臺灣臺中地方法院民事判決　九十三年度訴字第三三四號
　　原　　　告　乙○○
　　訴訟代理人　蔡宏隆　律師
　　複代理人　　陳翊庭
　　被　　　告　甲○○
　　訴訟代理人　丙○○
右當事人間請求損害賠償事件，本院於民國九十三年四月九日言詞辯論終結，判決如
左：
    主      文
原告之訴及假執行之聲請均駁回。
訴訟費用由原告負擔。
    事      實
甲、原告方面：
壹、聲明：
一、被告應給付原告新台幣（下同）五十六萬八千五百零八元，及自起訴狀繕本送達
    之翌日（即民國九十三年一月十五日）起至清償日止，按年息百分之五計算之利
    息。
二、陳明願供擔保請准宣告假執行。
貳、陳述：
一、原告於民國（下同）九十一年一月二日下午三時五十五分許，騎乘車號ＤＬＬ─
    四九二號機車，沿台中市○○路外側車道往大隆路方向行駛，行至文心路與台中
    港路口時，交通號誌為左轉綠燈，原告即行左轉，而被告當時亦騎乘車號ＩＭＣ
    ─四八○號機車行經該交叉路口，孰料被告竟闖紅燈加速欲直行通過該路口，致
    被告機車車頭撞擊原告機車左側車身，使原告人車倒地，受有脛骨幹骨折及腓骨
    骨折之傷害，並造成原告之機車嚴重受損。而車禍當時現場自然光線充足，視線
    良好並無遮蔽物，被告本應注意車前狀況，並隨時採取必要之安全措施防止車禍
    之發生，被告竟未遵守交通號誌之指示，闖紅燈行駛，且行經交叉路口未減速慢
    行致正面撞擊原告機車，被告之駕駛行為顯有過失。爰依侵權行為之法律關係請
    求被告賠償：
（一）醫療費用：原告受此傷害，業已支出醫療費用三萬一千九百三十八元。
（二）喪失或減少勞動力：原告於發生車禍後，休養五個月無法工作，車禍前之每月
      平均薪資為四萬八千零四十一元，故減少勞動力之損失為二十四萬二百零五元
      。
（三）精神慰撫金：二十萬元。
（四）機車修繕費用：一萬三千六百一十元。
（五）增加生活上負擔：原告受此傷害，須購買柺杖等醫療器材，支出七百五十五元
      ；而於九十一年一月二日入院行鋼板（釘）固定術手術，至同年月十二日出院
      ，手術後需人照顧二個月，每日看護費用為二千元，共計為八萬二千元之看護
      費用。
二、對被告抗辯之陳述：參諸被告之警訊及偵查筆錄，應可推斷被告於進入系爭肇事
    路口時，其行車方向之號誌應非直行綠燈。否則依被告自承之車速為時速四十至
    五十公里，換算每秒為十一至十四公尺，撞擊地點距文心路口為十六公尺，肇事
    後才發現燈號已變成左轉綠燈，則因綠燈變黃燈時相尚有三秒鐘，則被告應早已
    完全穿越系爭肇事路口，不可能在文心路與台中港路交叉路口中心與原告之機車
    相撞，足見被告於行經系爭路口時，燈號絕非直行綠燈，而為原告所稱之已變成
    左轉綠燈始為真實。另本件事故發生當時交通法規尚未實施機車兩段式左轉，則
    原告應無台灣省台中區車輛行車事故鑑定委員會所認定「原告違反號誌指示進入
    路口之事實明確」之情，且未將其鑑定經過及所為判斷之理由一併載明，其鑑定
    應有重大瑕疵委無足採。
參、證據：提出診斷證明書正本一紙、醫療費用收據影本三十二紙、九十年度扣繳憑
    單影本一紙、估價單正本一紙、收據影本四紙為證；聲請調閱台中地方法院檢察
    署九十一年度偵字第一七四六五號偵查卷宗。
乙、被告方面：
壹、聲明：原告之訴及假執行之聲請均駁回；如受不利判決，願供擔保免為假執行。
貳、陳述：
一、被告於上開時地係行駛於最外側車道，於行經台中港路前之交叉口中心時，燈號
    尚為綠燈，詎料於右前方約一個車身距離之原告所騎乘之機車，突然左轉撞擊被
    告車輛，致被告受有左膝及右臂挫傷合併擦傷之傷害，當時被告係遵守交通規則
    正常行駛，原告未待左轉燈號顯示，即貿然左轉，未禮讓直行之原告車輛，致發
    生此一事故，原告應負完全之過失責任。
二、本件事故發生當時被告與原告僅相距一個機車車身之距離，被告亦信賴原告應會
    遵守交通規則，不致有突然轉彎之舉動，豈料原告竟突然左轉，被告根本無法預
    見此等狀況而有所防範，從而，被告如何注意車前狀況並採取必要之安全措施？
    故被告雖有注意義務，但卻無注意之期待可能性，是就本件而言，被告既無違反
    注意義務，自當對原告不負賠償之責。
三、原告一再表示係因被告闖紅燈而導致事故之發生，然此對原告有利之事實，原告
    迄未提出證據；另原告所列之各項請求，醫療費用未依強制汽車責任保險法第三
    十條之規定扣除，而減少勞動損失，亦未舉證證明休養五個月無法工作，機車修
    繕費用未扣除折舊，精神慰撫金及看護費用過高。
參、證據：提出肇事現場圖一份、現場照片十五幀、診斷證明書三紙、臺灣臺中地方
    法院檢察署檢察官不起訴處分書、臺灣高等法院臺中分院檢察署處分書各一份為
    證。
丙、本依職權調閱台灣台中地方法院檢察署九十一年度偵字第一七四六五號偵查卷宗
    參辦。
    理      由
一、原告主張其於九十一年一月二日下午三時五十五分許，騎乘車號ＤＬＬ─四九二
    號機車，沿台中市○○路外側車道往大隆路方向行駛，行至文心路與台中港路口
    時，交通號誌為左轉綠燈，原告即行左轉，而被告當時亦騎乘車號ＩＭＣ─四八
    ○號機車行經該交叉路口，孰料被告竟闖紅燈加速欲直行通過該路口，致被告機
    車車頭撞擊原告機車左側車身，使原告人車倒地，受有脛骨幹骨折及腓骨骨折之
    傷害，並造成原告之機車嚴重受損。而車禍當時現場自然光線充足，視線良好並
    無遮蔽物，被告本應注意車前狀況，並隨時採取必要之安全措施防止車禍之發生
    ，被告竟未遵守交通號誌之指示，闖紅燈行駛，且行經交叉路口未減速慢行致正
    面撞擊原告機車，被告之駕駛行為顯有過失，爰依侵權行為之法律關係，請求被
    告賠償醫療費用三萬一千九百三十八元、減少勞動力之損失為二十四萬二百零五
    元、精神慰撫金二十萬元、機車修繕費用一萬三千六百一十元、增加生活上負擔
    八萬二千七百五十五元，合計為五十六萬八千五百零八元，及自起訴狀繕本送達
    之翌日（即民國九十三年一月十五日）起至清償日止，按年息百分之五計算之利
    息。
二、被告則以：被告於上開時地係行駛於最外側車道，於行經臺中港路前之交叉口中
    心時，燈號尚為綠燈，詎料於右前方約一個車身距離之原告所騎乘之機車，突然
    左轉，當時被告係遵守交通規則正常行駛，被告本信賴原告應會遵守交通規則，
    不致有突然轉彎之舉動，豈料原告竟未待左轉燈號顯示即突然左轉，被告根本無
    法預見此等狀況而有所防範，並無注意之期待可能性，致發生此一事故，原告應
    負完全之過失責任，而原告稱係因被告闖紅燈所致，並未舉證證明等語，資為抗
    辯。
三、本件原告主張被告於前述時、地，騎乘車牌號碼為ＤＬＬ─四九二號機車，與被
    告所騎乘車牌號碼為ＩＭＣ─四八○號機車發生碰撞，致原告受有脛骨幹骨折及
    脛股骨折之傷害，並造成原告之機車受損之事實，業據原告提出診斷證明書、估
    價單為證，並經本院調閱臺灣臺中地方法院檢察署九十一年度偵字第一七四六五
    號偵查卷宗，且為被告所不爭執，固堪信為真實。惟被告以其係遵守交通規則正
    常行駛，原告應負完全之過失責任等語置辯。是本件應予審究者為系爭肇事之發
    生，是否為被告過失所致？經查：
（一）依刑事偵查卷所附台中市○○○道路交通事故調查報告表，依事故現場圖上所
      示兩造機車倒地位置，原告之機車倒臥地點在文心路及台中港路交叉路口往南
      外側車道附近，其地點上並有刮地痕二十公分，顯見原告機車倒臥地點附近，
      應為兩車之撞擊地點。依此研判撞擊時，兩造之機車，應均已行駛至文心路、
      台中港路交叉路口中心附近無誤，參諸被告於刑事偵查中所陳述：其騎車經過
      文心路、台中港路口時仍是綠燈，才繼續直行，騎到交叉口中心，原告的車突
      然左轉兩車始撞上等語，及原告自承：「我是騎在最外側，我看到左轉燈亮了
      ，我就打左轉燈，我往左後方看，有看到被告的機車，他的車是直行中，我就
      停下來，他的車右前車頭撞到我的左側車身」、「我的車到路口時前面的燈號
      是直行綠燈，快到路中心時燈號才變成左轉綠燈。」、「我原本要沿著文心路
      直行往大隆路的方向，因為到了路口看見燈號更換才臨時決定左轉。」、「有
      ，（當時機車頭）稍微有往左轉」等語觀之，顯見被告之機車係騎乘在原告機
      車左後方，較原告稍晚進入該交叉路口中心；又按原告之機車雖先行進入交叉
      路口，被告機車隨行在後，參諸本件原告係臨時起意左轉，於左轉之際即遭被
      告撞擊一節，堪認兩機車之行車距離並不遠，是兩造機車既同時進入路口，原
      告主張其係於直行綠燈時進入路口，被告抗辯：其亦於直行綠燈時進入路口，
      應屬可採，原告主張被告係在紅燈時方進入路口，應無可採。又原告雖以被告
      自承之車速為時速四十至五十公里，換算每秒為十一至十四公里，撞擊地點距
      文心路口為十六公尺，肇事後才發現燈號已變成左轉綠燈，則因綠燈變黃燈時
      相尚有三秒鐘，則被告應早已完全穿越系爭肇事路口，不可能在文心路與中港
      路交叉路口中心與原告之機車相撞，進行推論被告於行經系爭路口時燈號絕非
      直行綠燈云云，惟衡諸常理，發生車禍事故，必先察看自己或他人傷勢或受創
      情形，故被告實無可能與原告發生擦撞時，先觀察當時燈號如何，再察看自己
      之傷勢，從而，自被告與原告發生碰撞至被告發現燈號已變成左轉綠燈必經過
      一段短暫之時間，而該期間之經過，自可能足以使燈號由綠燈變為左轉綠燈，
      更何況該時間只有三秒鐘，是尚不得僅因被告曾於偵查中稱「兩個機車相撞時
      才發現燈號已變成左轉綠燈」，即推論被告行經系爭路口時燈號絕非直行綠燈
      ，原告既無法舉證被告有闖紅燈之事實，原告主張本件肇事係被告闖紅燈所致
      ，應無可採。
（二）又承上所述，文心路由北往南（即往大隆路）方向綠燈時相為三十秒，綠燈變
      黃燈時相為三秒，左轉保護時相為二十四秒，有偵查卷附警方所攝現場號誌照
      片可稽，茲被告與原告經過該路口時號誌既仍是綠燈，其等直行中，在左轉燈
      顯示前，尚有黃燈時相三秒期間，其等自可直行穿越該路口，而原告既騎車在
      外側車道，且已過交叉路口中心，其若欲左轉至台中港路方向，因文心路屬同
      向三車道以上之道路，依當時道路交通安全規則第九十九條第一項第三款已有
      規定應行二段左轉，不得逕行左轉，並無如原告所指，當時交通法規尚未實施
      機車兩段式左轉之情事，是原告行經系爭路口，自應以兩段方式進行左轉彎，
      即應前行至中港路由西向東方向車道外側等候，而非突然自交叉路口中心外側
      車道左轉，今原告未依規定為二段式左轉，讓直行車先行通過，即逕自左轉，
      已有違規在先，被告既依規定沿文心路直行欲通過中港路口，尚難認有何違規
      情事。故本件車禍之發生是因原告騎機車已過交叉路口中心，始臨時起意左轉
      ，致遭在其左側直行之被告機車無法預防而撞及，被告騎機車行經路口時為綠
      燈，縱該路口之燈號於其通過交叉路口時轉變，亦為由綠轉黃，且其時相為三
      秒，已見前述，則被告於當時加速通過路口，即無不當，衡情殊難期待被告對
      前方原告機車之突然左轉，能有所預見而事先防範並採取必要之安全措施，是
      被告對於本件車禍之發生，自無過失之可言。再者，縱原告所指當時法規尚未
      實施機車兩段式左轉屬實，然原告既欲左轉，本應待左轉燈號亮起方得進入路
      口左轉，其於直行燈號時，因左轉燈號尚未亮起，原告本不得進入路口逕行左
      轉，今原告未待左轉燈亮即逕行進入路口左轉，以致直行之被告未能注意而發
      生本件肇事，其肇事原因仍在原告，而非被告，是原告主張係爭爭車禍係因被
      告未遵守交通規則闖紅燈所致，應無可採。
（三）另台灣省台中市區車輛行車事故鑑定委員會，依原告之警訊陳述，亦認定「原
      告違反號誌指示進入路口之事實明確」，與本院前述原告違規左轉之認定相符
      ，有鑑定書一份在卷可參，雖原告主張該鑑定未將鑑定經過及所為判斷之理由
      一併載明，鑑定有重大瑕疵云云，惟查該委員會之所以如此認定，係依據原告
      警訊自承「擬左轉彎」、「到文心路口時前面的燈號是直行綠燈」等語所為之
      判斷，其判斷符合事理，並無不妥之處，原告主張該鑑定意見有瑕疵，亦無可
      採。
四、綜上所述，本件被告就原告所受之傷害及機車受損等損害，並無任何故意或過失
    之行為，被告對原告並不負損害賠償之責任，是原告對被告既無侵權行為損害賠
    償請求權存在，從而，原告本於侵權行為之法律關係，請求被告給付原告五十六
    萬八千五百零八元，及自起訴狀繕本送達之翌日起，至清償日止，按年息百分之
    五計算之利息，為無理由，應予駁回。
五、兩造其餘之攻擊防禦方法，經審酌結果，與本案判決結果無影響，爰不一一論述
    ，併此敘明。
六、本件原告之訴既經駁回，其假執行之聲請，失所附麗，應併駁回之。
七、據上論結，本件原告之訴為無理由，依民事訴訟法第七十八條，判決如主文。
中　　　華　　　民　　　國　　九十三　　年　　　四　　　月　　 三十　　 日
　　　　　　　　　　　　　　　　　臺灣臺中地方法院民事第三庭
~B法　　　官　王金洲
正本係照原本作成。
如對本判決上訴，須於判決送達後廿日內向本院提出上訴狀（須附繕本）。
中　　　華　　　民　　　國　 九十三　 年　　　四　　　 月　　 三十　　　日
~B法院書記官
